【裁判字號】    97,易,62
【裁判日期】    980109
【裁判案由】    竊盜
【裁判全文】
臺灣新竹地方法院刑事判決                97年度易字第62號
公  訴  人  臺灣新竹地方法院檢察署檢察官
被      告  丙○○
                    （在臺灣新竹監獄受刑中）
上列被告因竊盜等案件，經檢察官提起公訴（96年度偵字第5287
號），本院判決如下：
    主  文
丙○○竊盜，處有期徒刑壹年捌月。
    事  實
一、緣丙○○與甲○○因蹓狗而結識，係朋友關係，甲○○於民
    國96年7月18日將公司貨款新臺幣（下同）10餘萬元以咖啡
    色牛皮紙袋包裝後放置在其所有之車牌號碼4516-EY號自小
    客車駕駛座下方，以備隨時支用，96年7月20日晚上7時許，
    丙○○至甲○○當時位於新竹市○○路租屋處，由甲○○駕
    駛其所有之上開自小客車搭載丙○○前往新竹市大庄海釣場
    釣魚，到達海釣場下車前甲○○將前揭牛皮紙袋內之金錢拿
    出稍作整理後，再放回駕駛座下方之腳踏墊而為丙○○在旁
    窺見。翌日（即96年7月21日）凌晨0時15分許，甲○○駕車
    搭載丙○○返回其位於新竹市○○路○段508號5樓7市之租屋
    處，即將上開自小客車駛回租屋處並停放在新竹市○○路
    258號明志書院停車場出口附近，丙○○因窺見甲○○將現
    金藏置在自小客車內，認有機可乘，竟意圖為自己不法之所
    有，於96年7月21日凌晨3時許，前往新竹市○○路258號甲○○停放上開自小客車處，以不詳物體敲破上開自小客車
    右後三角形之玻璃（毀損部分未據告訴），竊取甲○○置放
    在上開自小客車駕駛座下方之牛皮紙袋1只（內有10萬元）
    得手。迨於同日上午11時30分許，甲○○與其女友乙○○至
    停放該部自小客車處，發現車窗玻璃遭破壞，及牛皮紙袋遭
    竊，甲○○遂於同日上午11時40分許，以其所使用之門號00
    00000000號行動電話撥打丙○○所使用之門號0000000000號
    行動電話聯絡其到場，丙○○抵達後當場坦承係其所行竊，
    乙○○並於同日中午12時18分許，以其所使用之門號000000
    0000號行動電話報警，丙○○並於96年7月22日晚上8時30分
    許，在新竹市○○路、西大路口「黃金鼠電子遊藝場」返還
    甲○○46,000元而查悉上情。
二、案經甲○○訴由新竹市警察局第三分局報請臺灣新竹地方法
    院檢察署檢察官偵查起訴。
    理  由
壹、證據能力部分：
    按被告以外之人於審判外之言詞或書面陳述，除法律另有規
    定者外，不得作為證據，刑事訴訟法第159條第1項固有明文
    規定。又被告以外之人於審判外之陳述，雖不符刑事訴訟法
    第159條之1至之4之規定，惟經當事人於審判程序同意作為
    證據，法院審酌該言詞陳述或書面陳述作成時之情況，認為
    適當者，亦得為證據，復為同法第159條之5第1項所明定。
    本案證人甲○○、乙○○於警、偵訊中所為之陳述，業經被
    告同意援引作為證據，本院審酌後亦認為適當，故其於審判
    外之陳述，自得作為本案之證據。另本案認定事實所引用之
    文書證據，並無證據證明係公務員違背法定程序所取得，亦
    無刑事訴訟法第159條之4之顯有不可信之情況與不得作為證
    據之情形，自應認有證據能力，此合先敘明。
貳、實體部分：
一、訊據被告丙○○固坦認有於前揭時、地搭乘告訴人甲○○之
    車牌號碼4516-EY號自小客車前往海釣場釣魚，並由告訴人
    駕車送其返回租屋處之事實，惟矢口否認有何竊盜犯行。辯
    稱：沒有敲破告訴人車窗玻璃，也沒有偷告訴人錢，是告訴
    人叫人把伊帶走，又叫人打伊，伊才會承認云云。經查：
（一）上揭事實，業據告訴人甲○○於警、偵訊中指訴歷歷，告
      訴人於警詢中指訴：「在發現被竊時，我就懷疑是竊嫌丙○○，竊取我車內財物的。因案發前晚曾與竊嫌丙○○共
      同乘坐4516-EY號自小客車前往釣魚，在車上竊嫌曾看見
      我將錢置於駕駛座座墊底下，於是當發現車內財物遭竊時
      ，我就撥打行動電話：0000000000給竊嫌丙○○，竊嫌丙○○於15分鐘後到達新竹市○區○市里○○鄰○○路258號
      車輛停放處，向我承認車內現金新台幣10萬元是他獨自犯
      案竊取的，要我不要向警方報案，我一時心軟，只要求將
      財物及修理車窗費用還給我，就讓竊嫌丙○○離開了。」
      等語（見台灣新竹地方法院檢察署96年度偵字第5287號偵
      查卷【下稱偵字第5287號偵查卷】第12頁），復於偵查中
      指訴：「（為何你會懷疑是被告偷的？）因為只有他看到
      我有錢，而且96年7月21日11時30分我有打電話給被告，
      被告也有過來，我就跟他說要是他承認並把錢還我，我就
      不追究。當時他承認的時候我女朋友也在場。」等情明確
      （見偵字第5287號偵查卷第31頁），又告訴人於本院審理
      行交互詰問時以證人身分結證稱：「（丙○○為何會知道
      你車上有十萬元？）去釣魚的時候，到了現場，我想說既
      然認識應該不會怎樣，我有在他面前調整錢的位置，錢有
      拿出來，而他有看到，當時丙○○就坐在我駕駛座的旁邊
      。」、「（如何確定丙○○有看到你把這筆錢拿出來？）
      我非常確定，一台車的空間就這麼小，他就坐在我的旁邊
      ，我的動作很大，依我的判斷，我非常確定他有看到。」
      、「（丙○○到了現場之後，是他主動跟你坦承還是你問
      他他才坦承？）丙○○一開始沒有坦承，我在現場一方面
      動之以情，另一方面我跟他說我女朋友已經報警嚇阻他，
      我看丙○○的表情一直在猶豫當中，且我女朋友在旁邊跟
      我說警察已經快到了，後來我跟丙○○說警察已經快要到
      現場了，我再給你一個機會，看你錢要怎麼樣還我，車子
      幫我修理好，我就當沒有你這個朋友。丙○○還是在猶豫
      ，後來他就承認」等語（見本院卷第103至105頁）。
（二）證人即陪同告訴人在遭竊現場質問被告之告訴人女友乙○○於警詢中證述：「我於案發時地發現車內財物遭竊時，
      我朋友甲○○有撥打行動電話：0000-000000給竊嫌丙○○，竊嫌丙○○於15分鍾後到達新竹市○區○市里○○鄰○○路258號車輛停放處，向我朋友甲○○承認車內現金新
      台幣10萬元是他獨自犯案竊取的，要我朋友甲○○不要向
      警方報案，朋友甲○○一時心軟，只要求將財物及修理車
      窗費用還給他，就讓竊嫌丙○○離開了。」（見偵字第52
      87號偵查卷第15頁）等語，並於偵查時具結證述：「當時
      被告有承認錢是他拿的嗎？）是的，他有承認，我們跟他
      說我們已經報警了，他就跟我們說他有前科，希望我們不
      要報警，他願意還錢。接著我男朋友就把他載走了，我就
      在家裡面等。」、「（被告真的有承認錢是他偷的嗎？）
      是的。」、「（警察後來有無過來處理？）是我打電話跟
      派出所報警，但是警察還沒有來我們就離開了。」等情綦
      詳（見偵字第5287號偵查卷第32頁），復於本院審理行交
      互詰問時具結證稱：「（丙○○到了現場之後，你跟甲○○有無質問他是否偷這筆錢？）是甲○○問丙○○的，我
      當時不確定是誰拿的錢，我有打電話給我附近的同學，問
      附近的派出所電話報警，但是我有聽到丙○○跟甲○○說
      錢是他偷的，請他不要報警，我就跟甲○○講說，我已經
      報警了，警察還沒有來之前，甲○○就把丙○○載走，之
      後的事情，我就不知道他們的去向。」、「（你確定丙○○當時在現場有坦承是他偷的十萬元？）我確實有聽到，
      所以我才跟甲○○說我已經報警，等警察來再說。」、「
      （為何在警察還沒有來之前，甲○○就把丙○○載走？）
      我事後有問甲○○，甲○○跟我說因為丙○○一直求他，
      且丙○○有前科，如果再被抓的話，就要被關。」等語（
      見本院卷第85、86頁）。
（三）又證人乙○○所使用之門號0000000000號行動電話於96年
      7月21日中午12時18分25秒許，與新竹市警察局第一分局
      西門派出所配置之000000000市內電話有通聯紀錄一節，
      有台灣新竹地方法院檢察署公務電話紀錄單、大眾電信資
      料查詢各1紙在卷可稽（見偵字第5287號偵查卷第47、58
      頁），若被告於告訴人質問時未承認有竊取財物之情，證
      人乙○○於斯時既已報警，衡情自可等待警方到現場處理
      ，然告訴人未待警察到場即與被告先行離開，嗣後亦未立
      即至警局備案製作筆錄，顯係顧及兩人之情誼，而擔心被
      告遭受刑事追訴，而告訴人係因蹓狗結識被告而成為朋友
      ，本案發生前並無宿怨恩仇一節，除據被告自承在卷，亦
      經證人甲○○、乙○○證述屬實（見本院卷第82、100頁
      ），是證人甲○○、乙○○應無故為構陷被告之情，其等
      所為之證詞，應堪採信，而得作為對被告不利之認定。
（四）被告固辯稱：係遭告訴人及其友人帶走並毆打，始會承認
      有偷錢云云。惟查：被告於另案對告訴人提出恐嚇等告訴
      ，於警詢時供稱：告訴人用手打伊的頭，並叫他的手下輪
      流以鐵棒、衣架毆打伊的頭部、手、腳底等語（見台灣台
      北地方法院檢察署96年度偵字第20446號偵查卷【下稱偵
      字第20446號偵查卷】第13頁），於本案警詢時另供述：
      「（你有無去醫院驗傷？）因為沒有傷，所以我沒去醫院
      驗傷。」等語（見偵字第20446號偵查卷第8頁），前後所
      述已有矛盾，憑信性即屬有疑，再觀諸被告提出之診斷證
      明書（見上開偵查卷第17頁），被告係於96年7月31日始
      至醫院驗傷，診斷證明書上所記載之傷勢是否與本案有關
      ，尚值存疑？另佐以被告提出之受傷照片觀之（見偵字第
      20446號偵查卷第18至20頁），被告左上臂有紅腫瘀青，
      而依被告供稱遭告訴人毆打之情節，既係數人以堅硬之物
      體毆打頭部、手、腳底等部位，何以僅受有肘及前臂扭挫
      傷之輕微傷勢，且被告於本案偵查中，全然未提及有遭告
      訴人毆打之情事，其所辯顯與事理有違，無足憑採。況告
      訴人所涉恐嚇等罪嫌，亦經檢察官為不起訴處分確定等情
      ，有台灣新竹地方法院檢察署檢察官97年度偵字第131號
      不起訴處分書1份在卷為憑（見本院卷第10、11頁），復
      經本院調取上開偵查卷宗核閱無訛，是被告在遭告訴人質
      問時，並無遭受任何暴力或脅迫手段，而確有坦承竊取告
      訴人車內財物一節，應堪認定。
（五）另參以被告自承知悉告訴人自小客車固定停放地點，案發
      前1日曾乘坐告訴人之自小客車前往海釣場釣魚等情，及
      告訴人係因被告對其提出恐嚇等告訴後，始至警局提出本
      件竊盜告訴一節，業據告訴人證述在卷（見本院卷第110
      頁），益徵告訴人證述：發現車內財物遭竊後，就認為是
      被告所竊取，通知被告到場後，被告亦承認有竊取伊的財
      物，而央求伊放過他，伊的目的只是希望被告能將錢還給
      伊，伊才會在警察未到場前即搭載被告離開等語，應非虛
      妄。
（六）此外，復有告訴人、證人乙○○指認被告之口卡片、車號
      4516-EY號自小客車車籍查詢－基本資料詳細畫面、被告
      所使用之行動電話門號0000000000號之通聯紀錄、告訴人
      所使用之行動電話門號0000000000號之通聯紀錄等存卷可
      查（見偵字第5287號卷第17、18、22、40至45頁，偵字第
      20446號偵查卷第21至29頁），本案事證明確，被告竊盜
      犯行堪以認定，應予依法論科。
二、核被告丙○○所為，係犯刑法第320條第1項之竊盜罪。公訴
    檢察官於論告時固認被告以扳手等兇器敲破告訴人車窗玻璃
    ，應係犯刑法第321條第1項第3款之攜帶兇器竊盜罪等語（
    見本院卷第116頁），惟此部分僅有告訴人之片面指訴，並
    無其他積極證據足認被告係持客觀上足以傷害人之生命、身
    體，可供兇器使用之工具行竊，仍應論以普通竊盜罪，附此
    敘明。爰審酌被告與告訴人一同出遊時，偶然窺見告訴人放
    置金錢之地點，即起意行竊，罔顧其與告訴人之友誼信任關
    係，實值非難，犯後猶飾詞卸責，否認犯行，毫無悔意，態
    度不佳，浪費司法資源至鉅，兼衡其已賠償告訴人部分款項
    46,000等一切情狀，量處如主文所示之刑。
據上論斷，應依刑事訴訟法第299條第1項前段，刑法第320條第1
項，判決如主文。
本案經檢察官郭進昌到庭執行職務。
中    華    民    國    98    年    1     月    9     日
                  刑事第五庭  法  官  蔡欣怡
如不服本判決應於收受本判決後10日內向本院提出上訴書狀，上
訴書狀應敘述具體理由。上訴書狀未敘述上訴理由者，應於上訴
期間屆滿後20日內補提理由書狀於本院 (均須按他造當事人之人
數附繕本 )「切勿逕送上級法院」。
以上正本證明與原本無異。
中    華    民    國    98    年    1     月    9     日
                              書記官  劉怡芳
附錄本案論罪科刑法條全文：
刑法第320條第1項
意圖為自己或第三人不法之所有，而竊取他人之動產者，為竊盜
罪，處5年以下有期徒刑、拘役或5百元以下罰金。


司法院資訊處製作；財團法人民間司法改革基金會備份。
